---
title: "Regresja_Logistyczna"
output:
  html_document: default
  pdf_document: default
---
```{r setup, include=FALSE}

library("readxl")
library("car") # funkcja vif()
library("ggplot2") # wykresy - funkcja ggplot()
library("lmtest") # testy diagnostyczne modeli lm

library("ggplot2") # wykresy - funkcja ggplot()
library("pscl") #pseudo-R2 funkcja pR2()
library("pROC") #funkcje roc, auc
set.seed(1257) #set.seed(NULL) --> usunięcie "ziarna"

knitr::opts_chunk$set(echo = TRUE)
```

## Wstep
to do list: \ 
 - interakcje
 - 


### Wczytanie danych
```{r}
dane <- read.csv("C:/Users/dominikm/Desktop/Modele_Parametryczne/dane/LR_dane_treningowe_testowe.csv")
#summary(df)
```

### Wstępne przetworzenie 
```{r pressure, echo=FALSE}
dane$CLAIM_FLAG <- as.factor(dane$CLAIM_FLAG)
dane$KIDSDRIV <- as.factor(dane$KIDSDRIV)
dane$HOMEKIDS <- as.factor(dane$HOMEKIDS)
dane$PARENT1 <- as.factor(dane$PARENT1)
dane$MSTATUS <- as.factor(dane$MSTATUS)
dane$GENDER <- as.factor(dane$GENDER)
dane$EDUCATION <- as.factor(dane$EDUCATION)
dane$OCCUPATION <- as.factor(dane$OCCUPATION)
dane$CLM_FREQ <- as.factor(dane$CLM_FREQ)
dane$REVOKED <- as.factor(dane$REVOKED)
dane$MVR_PTS <- as.factor(dane$MVR_PTS)
dane$URBANICITY <- as.factor(dane$URBANICITY)
dane$RED_CAR <- as.factor(dane$RED_CAR)

#Dopóki nie ma imputacji
dane[is.na(dane)] <- -999

summary(dane)
#
#cdplot(dane$INCOME, dane$CLAIM_FLAG, xlab = "dochód", ylab = "zadowolenie")
sapply(dane, typeof)
```
### Podział na dwa zbiory - treningowy i uczący.
Za pomocą generatora liczb w rozkładzie jednorodnym, losujemy 70% wszystkich rekordów tabeli i przypisujemy je do zestawu treningowe.
Pozostałe 30% zostaje przypisanych do zestawu testowego, który posłuży do ewaluacji skuteczności naszego modelu.
Po przeprowadzeniu podziału, weryfikujemy czy balans klas został zachowany w odniesieniu do oryginalnego zestawu danych.

```{r}
# Losowanie na wczesnym etapie, Podział na 
n <- nrow(dane)
liczby_losowe <- sample(c(1:n), round(0.7*n), replace = FALSE)
dane_uczacy <- dane[liczby_losowe,]
dane_testowy <- dane[-liczby_losowe,]

# Przeliczenie 
table(dane_testowy$CLAIM_FLAG) / nrow(dane_testowy)
table(dane_uczacy$CLAIM_FLAG) / nrow(dane_uczacy)
```
### Analiza danych pod kątem wystąpienia szkody / kolizji drogowej

**Pierwsze wnioski i hipotezy:**
- Zdecydowanie więcej wypadków powodują osoby niebędące rodzicami \
- Mężczyzni częściej powodują wypadki (pytanie czy to istotna różnica) \
- Zamożni rzadziej powodują wypadki, ale tylko do przedziału 22 018USD, dla kolejnych grup dochodowych liczba wypadkóW wzrasta \
- Osoby będące w dolnych grupach wiekowych powodują więcej kolizji, ta tendencja spada wraz z wiekiem aż do grupy 48-55lat i następnie wzrasta w grupach \
- Czy możemy sprawdzic czy największe prawdopodobieństwo wystąpeinia szkody zachodzi w przypadku podróży średnio-długich (45-60min) \
- Osoby, które otrzymały w przeszłości punkty karne, zdecydowanie częściej są uczestnikami kolizji drogowych. \ 
- Widoczna jest również zależność pomiędzy wiekiem samochodu a częstościa występowania zdarzenia,wraz z wiekiem samochodu, maleje szansa na udział kolizji drogowej. \ 
- Studenci i osoby nisko wykwalifikowane rzadziej biorą udział w kolizjach drogowych, może podział na dwie grupy ?

### Model
```{r}

m1 <- glm(CLAIM_FLAG~CAR_AGE+PARENT1+GENDER+AGE+MVR_PTS+BLUEBOOK+TRAVTIME+OCCUPATION, data = dane_uczacy, family = binomial)

round(summary(m1)$coefficients, 2)

```





### Ewaluacja zbiorcza - TO DO
```{r}
p<-0.5

##
ocena_modelu_dwum <- function(model) {
  kryterium_AIC <- c(model$aic)
  McFadden<-pR2(model)[4]
  Cragg_Uhler<-pR2(model)[6]
  ocena <- data.frame(kryterium_AIC, McFadden, Cragg_Uhler)
  return(ocena)
}

ocena_modelu_dwum(m1)

##
miary_pred <- function(model, dane, Y, p = 0.5) {
  tab <- table(obserwowane = Y, przewidywane = ifelse(predict(model, dane, type = "response") > p, 1, 0))
  ACC <- (tab[1,1]+tab[2,2])/sum(tab)
  ER <- (tab[1,2]+tab[2,1])/sum(tab)
  SENS <- tab[2,2] / (tab[2,2] + tab[2,1])
  SPECI <- tab[1,1] / (tab[1,1] + tab[1,2])
  PPV <- tab[2,2] / (tab[2,2] + tab[1,2])
  NPV <- tab[1,1] / (tab[1,1] + tab[2,1])
  #Proszę dodpisać pozostałe miary jakości predykcji
  miary <- data.frame(ACC, ER,SENS, SPECI, PPV, NPV)
  return(miary)
}


wyniki_miary_pred <- rbind(model_logit = miary_pred(model = m1, dane = dane_testowy, Y = dane_testowy$CLAIM_FLAG, p))
wyniki_miary_pred

###
rocobj1 <- roc(m1$y, m1$fitted.values)
rocobj1_t <- roc(dane_testowy$CLAIM_FLAG, predict(m1, dane_testowy, type = "response"))

###
plot(rocobj1, main = "krzywe ROC dla modelu logitowego", col="red")
lines(rocobj1_t, col="blue")

```




